【裁判字號】    98,小上,58
【裁判日期】    980902
【裁判案由】    清償借款
【裁判全文】
臺灣臺中地方法院民事判決  98年度小上字第58號
上  訴  人  丙○○
被  上訴人  臺灣新光商業銀行股份有限公司
法定代理人  乙○○
被上訴人    新光行銷股份有限公司
法定代理人  甲○○
上列當事人間請求清償借款事件，上訴人對於中華民國98年7月9
日本院臺中豐原簡易庭98年度豐小字第424號第一審判決提起上
訴，本院判決如下：
    主      文
上訴駁回。
第二審訴訟費用新臺幣壹仟伍佰元由上訴人負擔。
    事實及理由
一、上訴人上訴意旨略以：(一)原審判決以被上訴人臺灣新光商業
    銀行股份有限公司（即原誠泰商業銀行股份有限公司）與上
    訴人間之電話照會錄音及譯文，認定兩造確實已成立消費借
    貸契約，惟上開電話錄音內容只談到「購買顛峰的亞太行動
    辦理分期」、「分36期，每期500元」、「帳單是要用誠泰
    銀行的卡做繳款」等購買產品及分期付款方法，並無談到貸
    款，原審只憑推想即認定貸款契約成立，其判決缺乏事實根
    據；又上訴人於簽訂申請表時，只看到「付款期數36期」及
    「期付金額500元整」，並未看到逾期繳款按年息20％計算
    之利息約定，原判決對此部分未做任何解釋及說明其判決依
    據，僅言為有理由，應予准許，均有民事訴訟法第469條第1
    項第6款判決不備理由或理由矛盾之違法。(二)上訴人於原審
    主張應用消費者保護法（下稱消保法）審判本案，但原審判
    決卻誤解消保法的立法原意及忽略消保法特別法優於民法契
    約規定之精神，有民事訴訟法第468條判決不適用法規或適
    用不當之違法。(三)行政院金融監督管理委員會(下稱金管會)
    於93年10月13日及94年8月31日發函表示，分期付款契約書
    與分期貸款契均載列於同一申請表單內，使消費者於簽約時
    因未注意而衍生借貸糾紛，而指示各銀行於辦理類似業務時
    應將分期清償之貸款契約及分期付款之買賣契約分離。原審
    法院於解釋本案契約時，刻意將金融主管機關的公告摒除，
    而不依消保法的相關規定作有利於消費者的解釋，是為解釋
    不當，依民事訴訟法第467條判決違背法令，得為上訴第三
    審的理由，亦自為本件上訴的理由，爰提起本件上訴等語，
    聲明：(一)原判決廢棄；(二)被上訴人等第一審之訴及假執行之
    聲請均駁回；(三)第一、二審訴訟費用均由被上訴人連帶負擔
    。
二、按小額事件之上訴程序，不得以民事訴訟法第469條第6款之
    「判決不備理由或理由矛盾」為由，指摘原判決為違背法令
    ，蓋小額訴訟程序之判決書得僅記載主文，而就當事人有爭
    執事項，僅於必要時得加註理由要領而已（民事訴訟法第43
    6條之18第1項參照），是小額事件之上訴程序，自不得以「
    判決不備理由或理由矛盾」為由，指摘原判決為違背法令，
    此觀民事訴訟法第436條之32第2項僅有準用同法第468條、
    第469條第1款至第5款之規定，並無準用同法第469條第6款
    之規定，亦可明瞭。本件上訴人上訴意旨(一)部分，以民事訴
    訟法第469條第1項第6款判決不備理由或理由矛盾之違背法
    令，提起上訴，依上開說明，於法未合，應予駁回。
三、又小額訴訟程序之第二審判決，依上訴意旨足認為上訴無理
    由者，得不經言詞辯論為之，民事訴訟法第436條之29第2款
    亦定有明文。上訴人上訴意旨(二)、(三)部分，本院自形式上觀
    之，上訴人業已合法指摘原審判決違背之法令及其具體之內
    容，暨依訴訟資料可認原判決認定消費借貸契約之成立要件
    ，有違背法令之具體事實，是本件上訴人之上訴固具備合法
    要件。惟查，
  (一)按定型化契約中之條款違反誠信原則，對消費者顯失公平者
    ，無效。定型化契約中之條款有違反平等互惠原則者、條款
    與其所排除不予適用之任意規定之立法意旨顯相矛盾者、契
    約之主要權利或義務，因受條款之限制，致契約之目的難以
    達成者，推定其顯失公平，消費者保護法第12條固有明文。
    查上訴人向巔峰公司購買商品時，本得自由選擇繳費方式，
    如上訴人不願向被上訴人新光銀行貸款，上訴人仍需自行給
    付貨款，則其付款義務與申請表約定由被上訴人新光銀行直
    接撥付貨款予巔峰公司，並無不同。姑不論上訴人是否向被
    上訴人申辦貸款，皆須承擔巔峰公司事後違約之風險，自不
    得援引不同之契約關係為抗辯，而違反契約相對性原則，故
    申請表載明買賣契約與消費借貸契約分屬不相牽連之契約關
    係，並無不當之處。是本件貸款契約並無加重上訴人之責任
    或免除被上訴人責任之情，難謂有何違反誠信原則而顯失公
    平之處，上訴人主張原審判決違反消保法云云，自無可採。
  (二)又金管會雖曾於93年10月13日及94年8月31日發函表示，分
    期付款契約書與分期貸款契約書均載列於同一申請表單內，
    使消費者於簽約時因未注意而衍生借貸糾紛，而指示各銀行
    於辦理類似業務時應將分期清償之貸款契約及分期付款之買
    賣契約分離；並指示應參考外國立法例於消費者保護法增訂
    相關規定以保護消費者，惟上開函文僅屬金融主管機關之行
    政指導，為行政機關在其職權或所掌事務範圍內，為實現一
    定之行政目的，以輔導、協助、勸告、建議或其他不具法律
    上強制力之方法，促請特定人為一定作為或不作為之行為，
    在尚未成為我國有效之法律、判例或解釋之前，僅具參考之
    價值，自無拘束審判機關之效力，是原審判決縱未予以適用
    ，亦難據此論斷原判決有何違背法令之情形。
四、綜上所述，上訴人上訴意旨(一)部分，以民事訴訟法第469條
    第1項第6款判決不備理由或理由矛盾之違背法令，提起上訴
    ，為上訴不合法，上訴意旨(二)、(三)部分，為上訴無理由，爰
    不經言詞辯論，逕以判決駁回之。
五、依民事訴訟法第436條之32第1項準用同法第436條之19第1項
    五規定，第二審法院為訴訟費用之裁判時，應確定其訴訟費
    用額。查本件小額事件之第二審訴訟費用額為裁判費1500元
    ，爰諭知如主文第2項所示。
六、據上論結，本件上訴為無理由，依民事訴訟法第436條之29
    第2款、第436之32第1、2項、第449條第1項、第436條之19
    第1項、第78條、第436條之19，判決如主文。
中    華    民    國    98    年    9     月    2     日
                  民事第一庭  審判長  張瑞蘭
                              法  官  卓進仕
                              法  官  劉正中
正本係照原本作成
本判決不得上訴。
中    華    民    國    98    年    9     月    2     日
                              書記官  林素珍


司法院資訊處製作；財團法人民間司法改革基金會備份。
